臺灣桃園地方法院刑事判決
109年度金訴字第34號
公  訴  人  臺灣桃園地方檢察署檢察官 
被      告  簡智宏



上列被告因違反洗錢防制法等案件，經檢察官聲請簡易判決處刑
（108年度偵字第24549號）及移送併辦（108年度偵字第33973號
、109年度偵字第14747號），本院認不宜以簡易判決處刑（原案
號：108年度桃金簡字第102號），改依通常程序審理並判決如下
：
    主  文
簡智宏犯幫助洗錢罪，處有期徒刑肆月，併科罰金新臺幣貳萬元
，罰金如易服勞役，以新臺幣壹仟元折算壹日。
    事  實
簡智宏明知詐欺集團為掩飾不法行徑，避免執法人員追究，經常
利用他人之電話、金融帳戶、印章、存摺、金融卡及密碼以確保
犯罪所得並掩人耳目，客觀上得預見將自己金融帳戶提供他人使
用，可能幫助他人遂行詐欺取財及洗錢犯行，竟以縱使有人利用
其金融帳戶實施詐欺取財及洗錢犯行，亦不違背其本意之幫助詐
欺及幫助洗錢犯意，於民國108年6月3日下午1時31分前某時，先
依姓名年籍不詳之成年詐欺集團成員指示，將其所申辦如附表一
所示4個金融帳戶之提款卡密碼均更改為116688，再於108年6月3
日下午1時31分（聲請簡易判決處刑書誤載為108年6月5日前某時
）將其所申辦如附表一所示4個金融帳戶之存摺及提款卡，以便
利商店店（統一超商鑫華夏門市）到店（統一超商成州門市）方
式寄給詐欺集團成員。嗣詐欺集團成員取得如附表一所示4個金
融帳戶之存摺、提款卡及密碼後，即意圖為自己不法之所有，基
於詐欺取財及洗錢之犯意，為如附表二所示之詐欺行為致附表二
所示8位被害人陷入錯誤後，分別於附表二所示匯款時間匯款至
附表一所示各帳戶，款項旋陸續遭詐欺集團成員提領一空不知去
向。
    理  由
一、本案審理範圍
　㈠刑事訴訟法第267條有關檢察官就犯罪事實之一部起訴者，其
    效力及於全部之規定，是為學說所稱之起訴不可分原則。而
    實質上一罪（接續犯、繼續犯、集合犯、吸收犯、加重結果
    犯）及裁判上一罪（想像競合犯），在訴訟法上係一個訴訟
    客體，無從割裂，故其一部分犯罪事實，經檢察官不起訴處
    分確定後，檢察官再就全部犯罪事實提起公訴。經法院審理
    結果，認曾經不起訴處分部分與其他部分均屬有罪，且二罪
    間確具有實質上一罪或裁判上一罪關係時，依上開起訴不可
    分原則，其起訴之效力自及於曾經檢察官不起訴處分確定部
    分，法院應就全部犯罪事實予以審判。而檢察官前所為之不
    起訴處分應認具有無效之原因，不生效力，無確定力之可言
    ，最高法院101年度台上字第2449號判決意旨參照。
  ㈡查被告簡智宏係於108年6月3日下午1時31分將其所申設如附
    表一所示4個金融帳戶存摺及提款卡，一次提供予詐欺集團
    成員後，該4個金融帳戶即遭詐欺集團成員用以從事如附表
    二所示詐欺及洗錢犯行，而被告只有1次交付行為，應僅受1
    次法律評價屬於裁判上一罪，且本院審理後認被告幫助犯附
    表二所示犯行均為有罪（詳下述），基於起訴不可分、審判
    不可分原則，被告幫助附表二編號5、6、8所示犯行雖經桃
    園地檢署檢察官不起訴處分確定，惟依前開判決意旨，該不
    起訴處分係無效不起訴處分，是被告幫助附表二編號5、6、
    8所示犯行，仍為本案起訴效力所及（已於準備程序告知被
    告，無礙其防禦權，見本院卷二第29-30頁），本院自應併
    予審理。
二、證據能力
　　本判決援引之供述及非供述證據係依法取得，並經本院於審
    理期日踐行合法之調查，檢察官、被告迄本院言詞辯論終結
    前，皆未爭執證據能力，自均得採為判決之基礎。
三、認定事實所憑證據及理由
　  上開事實，業據被告於審理中坦承不諱（見本院卷二第147-
    150頁），並有被告與暱稱為「姚偉甯」之詐欺集團成員LIN
    E對話紀錄（見108偵33973卷第17-43頁）、帳戶租賃合約書
    （見同上卷第45頁）、便利商店店到店證明單（見同上卷第
    47-49頁）、如附表一「開戶證據資料」欄所示非供述證據
    、附表二「證據資料」欄所示供述證據及非供述證據可證，
    足認被告之任意性自白與事實相符，可以採信。又如附表二
    所示8位被害人（部分兼告訴人）分別匯至附表一所示4個金
    融帳戶內之金錢，均遭詐欺集團成員提領一空，亦有4個金
    融帳戶之交易明細為憑（見108偵24549卷第39頁、108偵339
    73卷第167、172、195頁），足見8位被害人受詐欺之金錢已
    遭隱匿去向及所在。從而，本案事證明確，被告犯行洵堪認
    定，應依法論科。　　
四、論罪
　㈠核被告所為，係犯刑法第30條第1項前段、第339條第1項之幫
    助詐欺取財罪及刑法第30條第1項前段、洗錢防制法第14條
    第1項之幫助一般洗錢罪。又聲請簡易判決處刑書於核犯欄
    將被告論以洗錢防制法第14條第1項之洗錢罪及刑法第30條
    第1項前段、第339條第1項之幫助詐欺取財罪（見本院卷二
    第8頁），惟經檢察官當庭更正為刑法第30條第1項前段、第
    339條第1項之幫助詐欺罪及刑法第30條第1項前段、洗錢防
    制法第14條第1項之幫助洗錢罪，且經本院當庭告知（見本
    院卷二第129頁），無礙被告之防禦權，本院自得依更正後
    之罪名審理、論罪。
　㈡另被告以1次提供4個帳戶之幫助行為幫助詐欺集團詐得附表
    二所示8位被害人金錢並隱匿之，係一行為觸犯幫助詐欺取
    財及幫助洗錢罪之想像競合犯，依刑法第55條規定，應從一
    重以幫助洗錢罪處斷。 
五、量刑
　㈠按幫助犯之處罰，得按正犯之刑減輕之；又犯洗錢防制法第1
    4條之罪，在偵查或審判中自白者，減輕其刑，刑法第30條
    第2項、洗錢防制法第16條第2項分別定有明文。查被告所犯
    為幫助洗錢罪，且於審判中自白已如前述，爰依上開規定及
    刑法第70條規定遞減被告之刑。
  ㈡審酌被告貪圖1個帳戶每月新臺幣（下同）3萬元報酬，任意
    寄出如附表一所示4個金融帳戶之存摺、提款卡及密碼予詐
    欺集團成員使用，致詐欺集團成員藉機詐取8位被害人之金
    錢及隱匿贓款，且被告迄今未賠償任何被害人，自應非難。
    次審酌被告犯後終知坦承犯行、8位受害人受害總額高達571
    ,070元、被告行為時年齡、國中畢業、職業為汽車美容業之
    智識程度、自陳勉持的經濟狀況及素行等一切情狀，量處如
    主文所示之刑，併就罰金刑部分諭知易服勞役之折算標準，
    以資懲儆。 　　
六、沒收
　㈠如附表一所示4個金融帳戶之存摺、提款卡固為被告所有並用
    以幫助犯罪，然已遭詐欺集團成員取走不知去向，且存摺、
    提款卡可隨時由被告補辦，屬不具刑法上重要之物，亦非義
    務沒收之物，爰不宣告沒收及追徵。
  ㈡又被告最終未因寄出存摺、提款卡而取得報酬，業據被告於
    警詢中供述明確（見108偵33973卷第11頁、新北108偵27165
    卷第13頁），卷內復查無被告已取得報酬之證據資料，自毋
    庸宣告沒收及追徵犯罪所得。
七、依刑事訴訟法第299條第1項前段，判決如主文。　　
本案經檢察官王以文聲請簡易判決處刑及移送併辦、檢察官張羽
忻移送併辦，檢察官林弘捷、林奕瑋到庭執行職務。
中　　華　　民　　國　　111 　年　　1 　　月　　14　　日
               刑事第八庭   審判長法　官  許雅婷
　　　　　　　　　
　　　　　　　　　                法  官  郭書綺
　　　　　　　　　   
　　　　　　　　　                法  官　葉作航
以上正本證明與原本無異。
如不服本判決應於收受判決後20日內向本院提出上訴書狀，並應
敘述具體理由。其未敘述上訴理由者，應於上訴期間屆滿後20日
內向本院補提理由書(均須按他造當事人之人數附繕本)「切勿逕
送上級法院」。 

　　　　　　　　　　　　　　　     書記官　林希潔　　　
中　　華　　民　　國　　111 　年　　1 　　月　　17　　日
附表一：簡智宏申設之銀行帳戶　　　
編號 銀行名稱 帳戶號碼 開戶證據資料 1 合作金庫銀行 000-0000000000000 新開戶建檔登錄單（108偵33973卷第171頁） 2 華南商業銀行 000-000000000000 客戶資料整合查詢（108偵33973卷第193頁） 3 臺灣新光商業銀行 000-0000000000000 存款業務往來申請書（108偵24549卷第40正反頁） 4 永豐商業銀行 000-00000000000000 客戶基本資料（108偵33973卷第165頁） 

附表二：被害人（或兼告訴人）匯款時間、匯入帳戶
編號 次編號 被害人 時間 電信話務機房集團詐騙方法 匯款時間 匯入帳戶 金額（新臺幣） 證據資料 起訴或併辦或原不起訴案號 1  沈劉貴金(告訴人) 108年6月5日上午11時許 假冒沈劉貴金媳婦小芳佯稱要借錢，致沈劉桂金陷於錯誤依指示匯款 108年6月5日上午11時22分 附表一編號3 10萬元 ⒈108年7月5日警詢筆錄（108偵24549卷第9-10頁） ⒉匯款申請書（同上卷第19頁） ⒊手機通聯記錄截圖（同上卷第20-21頁） ⒋新光交易明細（同上卷第39頁） 108年度偵字第24549號起訴書 2  周瑀儂(告訴人) 108年6月5日晚間6時9分 假冒網購客服、銀行員工，佯稱重複刷卡，致周瑀儂陷於錯誤依指示匯款 108年6月5日晚間6時48分 附表一編號1 35,989元 ⒈108年6月5日警詢筆錄（108偵33973卷第71-75頁） ⒉郵政存簿封面、交易明細、網銀轉帳明細、通聯記錄（同上卷第77、83-85頁） ⒊合庫歷史交易明細（同上卷第172頁） 108年度偵字第33973號併辦意旨書 3 3-1 趙國蓉(告訴人) 108年6月4日某時 假冒趙國蓉姪子趙嘉賢佯稱要借錢，致趙國蓉陷於錯誤依指示匯款 108年6月5日下午2時30分 附表一編號4 3萬元 ⒈108年6月6日警詢筆錄（108偵33973卷第95-99頁） ⒉匯款回條聯、手機通聯記錄（同上第101-105頁） ⒊永豐交易明細（同上卷第167頁）　 108年度偵字第33973號併辦意旨書  3-2    108年6月5日下午2時56分（本時間係詐欺集團再次來電時間）  趙國蓉驚覺有異未匯出   4 4-1 吳永全 108年6月4日晚間8時54分 假冒建築師諶渭川佯稱要匯款給客戶，致吳永全陷於錯誤依指示匯款 108年6月5日上午11點46分 附表一編號2 3萬元 ⒈108年6月12日警詢筆錄（108偵33973卷第119-127頁） ⒉與詐騙集團LINE對話紀錄（同上卷第129-137頁） ⒊華南交易明細（同上卷第195頁）　 108年度偵字第33973號併辦意旨書  4-2    108年6月5日中午12時2分  3萬元    4-3    108年6月5日中午12點5分  5萬元    4-4    108年6月6日下午1時4分  3萬元    4-5    108年6月6日下午1時16分  5萬元   5 5-1 蘇建誠(告訴人) 108年6月5日下午5時56分 假冒ORBIS網購、郵局客服，佯稱購買資料錯誤，致蘇建誠陷於錯誤依指示匯款 108年6月5日晚間7時7分 附表一編號3 19,985元 ⒈108年6月5日、6月6日警詢筆錄（新北108偵27165卷第32-38頁） ⒉ATM轉帳明細、接獲詐騙電話紀錄截圖（同上卷第53-54、58頁） ⒊新光交易明細、合庫交易明細（108偵25549卷第39頁、108偵33973卷第172頁） 109年度偵字第5437、11061號不起訴處分書  5-2    108年6月5日晚間7時11分 附表一編號1 8,985元   6  黃于庭(告訴人) 108年6月5日晚間6時47分 假冒ORBIS網購、郵局客服，佯稱購買資料錯誤，致黃于庭陷於錯誤依指示匯款 108年6月5日晚間7時37分 附表一編號1  6,123元 ⒈108年6月5日警詢筆錄（新北108偵27165卷第64-65頁） ⒉網銀轉帳明細（同上卷第75頁） ⒊合庫交易明細（108偵33973卷第172頁）　 109年度偵字第5437、11061號不起訴處分書 7 7-1  劉倩寧(告訴人) 108年6月5日晚間7時18分 假冒ORBIS網購員工，佯稱購買資料有誤，致劉倩寧陷於錯誤依指示匯款或存款 108年6月5日晚間8時22分 附表一編號4 49,999元     ⒈108年6月5日警詢筆錄（旗山警卷第17-21頁） ⒉網銀匯款明細、ATM交易明細（同上卷第64、66頁） ⒊永豐交易明細（108偵33973卷第167頁）　 109年度偵字第14747號併辦意旨書  7-2    108年6月5日晚間9時00分  29,985元（不含存款手續費15元）   8  盧美玲(告訴人) 108年6月5日下午5時12分 假冒小三美日客服人員及銀行人員，佯稱購物資料有誤，致盧美玲陷於錯誤依指示匯款 108年6月5日晚間6時30分 附表一編號1 99,989元 ⒈108年6月5日警詢筆錄（110偵1867卷第71-74頁） ⒉網路匯款明細（同上卷第123頁） ⒊合庫交易明細（108偵33973卷第172頁） 110年度偵字第1867號不起訴處分書 

附錄本案論罪科刑法條全文：                             
洗錢防制法第14條
有第二條各款所列洗錢行為者，處7年以下有期徒刑，併科新臺
幣5百萬元以下罰金。
前項之未遂犯罰之。
前二項情形，不得科以超過其特定犯罪所定最重本刑之刑。
刑法第30條
幫助他人實行犯罪行為者，為幫助犯。雖他人不知幫助之情者，
亦同。
幫助犯之處罰，得按正犯之刑減輕之。